【裁判字號】    99,訴,908
【裁判日期】    990907
【裁判案由】    確認債權不存在
【裁判全文】
臺灣士林地方法院民事裁定               99年度訴字第908號
原      告  丁○○
            丙○○
共      同
訴訟代理人  戊○○
被      告  台灣中小企業銀行股份有限公司
法定代理人  庚○○
訴訟代理人  己○○
            甲○○
上列當事人間請求確認債權不存在事件，本院裁定如下：
    主  文
原告之訴駁回。
訴訟費用由原告負擔。
    理  由
一、原告起訴主張：原告丁○○、丙○○（原名林碧蘭）未曾於
    民國85年2 月12日就訴外人瑋慶興業有限公司（下稱暐慶公
    司）向被告借款新臺幣395 萬元（借款期間自85年2 月12日
    起至85年5 月12日止）之消費借貸（下稱系爭借款）擔任連
    帶保證人。詎被告竟於85年間，以原告受邀擔任暐慶公司之
    連帶保證人向被告為系爭借款，暐慶公司屆期未依約清償為
    由，聲請本院對原告核發支付命令。經本院於85年8 月30日
    以85年度促字第10934 號支付命令，命原告連帶給付被告新
    臺幣1,941 萬6,668 元、美金49萬4,600 元及利息、違約金
    （其中包括系爭借款）。因該支付命令核發時，原告戶籍地
    即門牌號碼臺北市○○路70號5 樓之房屋已遭法院查封，未
    居住於該址，致支付命令未能30日內合法送達原告，而失其
    效力。但因本院已發給被告支付命令確定證明書，被告乃持
    之向本院聲請對原告丁○○之財產為強制執行，為此爰依法
    提起本件訴訟，並聲明：(一)確認被告對原告就以暐慶公司為
    借款人，借款金額新臺幣395 萬元，借款期間自85年2 月12
    日起至85年5 月12日止之連帶保證債權不存在。(二)訴訟費用
    由被告負擔。
二、按債務人對於支付命令未於法定期間合法提出異議者，支付
    命令與確定判決有同一之效力。民事訴訟法第521 條第1 項
    定有明文。又命債務人為給付之確定判決，就給付請求權之
    存在有既判力，依民事訴訟法第399 條第1 項（現改列第40
    1 條第1 項）之規定，債務人不得對於債權人更行提起確認
    該給付請求權不存在之訴（最高法院26年渝上字第1161號判
    例參照）。復按原告起訴，其訴訟標的為確定判決之效力所
    及者，法院應以裁定駁回之，此觀民事訴訟法第249 條第1
    項第7 款規定即明。
三、本件原告聲明求為確認被告對原告就系爭借款之連帶保證債
    權不存在之判決。惟查，本院曾就系爭借款於85年8 月30日
    核發85年度促字第10934 號支付命令，命原告連帶給付被告
    ，且該支付命令，原告未於法定期間合法提出異議而確定，
    此有前開支付命令及確定證明書附卷可稽。因該支付命令與
    確定判決有同一之效力，依照前開判例說明，此命原告為連
    帶給付而與確定判決有同一效力之支付命令，就給付請求權
    之存在有既判力，原告不得對於被告更行提起確認該給付請
    求權不存在訴。
四、原告雖主張上開支付命令核發時，原告戶籍地即門牌號碼臺
    北市○○路70號5 樓之房屋已遭法院查封，原告未居住於該
    址，故支付命令未能合法送達原告，已於歷3 個月失其效力
    云云，然查：
  (一)法院就裁判或支付命令發給當事人確定證明書，仍依民事訴
    訟法第399 條之規定而為，並應依辦理民事訴訟事件應行注
    意事項第146 條，由卷宗現在法院查明該判決、裁定或支付
    命令業經確定而後發給。是當事人持有法院核發之確定證明
    書時，應推定該裁判或支付命令已經合法送達當事人，且當
    事人未於法定期間聲明上訴、抗告或異議而告確定。債務人
    如為相反之主張，即應舉反證加以推翻。否則94年9 月8 日
    前之法院民事訴訟卷宗，依司法院暨所屬法院文卷保存期限
    實施要點第2 規定（94年9 月8 日廢止），倘非關人事或不
    動產之訴訟事件僅保存10年，債務人即難免藉此，於保存期
    限屆至卷宗銷毀後，爭執裁判或支付命令尚未確定，遇此債
    權人除留存之原裁判或支付命令及確定證明書外，實無從舉
    證證明裁判或支付命令已經確定，故不能逸此，責令債權人
    負舉證責任，先予敘明。
  (二)原告主張其於85年間因設籍地房屋遭查封，而未居住該址，
    雖經聲請通知證人乙○○到庭證稱：伊是原告丙○○的弟弟
    ，於84年參加划龍舟受傷，在位於臺北市○○區○○路3 段
    301 巷184 弄7 號家中休息，後來原告丙○○一家四口因房
    子被查封於85年搬回來住等語（見本院卷第57頁反面以下）
    。然證人乙○○復證稱：原告丙○○原住的地方與伊戶籍地
    相距不遠，但是伊經常不在家，只有晚上會回家…不知道原
    告丙○○搬回來之後，被查封的房子是空的還是有人住進去
    ，也不知道原告是不是全部搬空等語。首先，證人既先證稱
    受傷在家，復又稱經常不在家，其證述前後非無齟齬，是否
    全然可信？已非無疑。再者，證人乙○○對於原告丁○○搬
    到臺北市○○區○○路3 段301 巷184 弄7 號居住後，是否
    有返回當時設籍地之情形及原告丁○○隨原告丙○○搬回家
    後，原設籍地之實際情形，均非十分明瞭，自無法據其證詞
    推論原告丁○○因住所變更而未合法收受前開支付命令之送
    達。
  (三)至前開支付命令關於原告丙○○之住址，雖記載為臺北市○○區○市街30號4 樓，非原告丙○○當時之戶籍地。然原告
    丙○○自國中畢業沒幾年，就在北投區公所上班，現在還在
    那裡上班，此經證人乙○○證述在卷（見本院卷第58頁）。
    而北投區公所係設在臺北市○○區○市街30號4 樓，此為公
    眾可得週知之事實。此址與前開支付命令所載原告丙○○住
    址相同，可以推知該支付命令應係以該址向原告丙○○為送
    達。而按送達於應受送達人之住居所、事務所或營業所行之
    。但在他處會晤應受送達人時，得於會晤處所行之。92年2
    月7 日修正前民事訴訟法第136 條第1 項規定甚明。據此，
    前開支付命令，尚非不得於原告丙○○之住居所、事務所或
    營業所以外之處所為送達。是前開支付命令關於原告丙○○
    住址記載為其就業處所即臺北市○○區○市街30號4 樓，應
    無礙於該支付命令之合法送達。
  (四)本院85年度促字第10934 號支付命令既經本院發給確定證明
    書，應推定已經合法送達原告，且原告未於法定期間聲明異
    議。原告雖為相反之主張，但未能舉證以實其說，其進而主
    張，前開支付命令已經失效，提起本件訴訟並未違反一事不
    再理云云，自非可採。
五、綜上所述，本件原告起訴，其訴訟標的為本院85年度促字第
    10934 號與確定判決具有同一效力之支付命令所及，本院爰
    依民事訴訟法第249 條第1 項第7 款規定，駁回原告之訴。
六、依民事訴訟法第249 條第1 項第7 款、第95條、第78條，裁
    定如主文。
中    華    民    國    99    年    9     月    7     日
                  民事第二庭  法  官  周群翔
以上正本證明與原本無異。
如對本裁定抗告，應於裁定送達後10日內向本院提出抗告狀，並
繳納抗告費新臺幣1,000元。
中    華    民    國    99    年    9     月    7     日
                              書記官  游育慈

司法院資訊處製作；財團法人民間司法改革基金會備份。
